【裁判字號】    97,訴,5451
【裁判日期】    971231
【裁判案由】    偽造文書
【裁判全文】
臺灣板橋地方法院刑事判決              97年度訴字第5451號
公  訴  人  臺灣板橋地方法院檢察署檢察官
被      告  甲○○
上列被告因偽造文書案件，經檢察官提起公訴（97年度偵字第29
679、30878號），被告於本院準備程序進行中就被訴事實為有罪
之陳述，經本院合議庭裁定進行簡式審判程序，並判決如下：
    主    文
甲○○行使偽造私文書，足以生損害於公眾及他人，累犯，處有
期徒刑月，如易科罰金，以新臺幣壹仟元折算壹日，如附表所
示之偽造「余秉樺」署押計壹佰壹拾肆枚，均沒收。
    事    實
一、甲○○前於民國92年間，因連續施用第一、二級毒品案件，
    經臺灣基隆地方法院以92年度訴字第285 號判決分別判處有
    期徒刑8 月、6 月，並定應執行有期徒刑1 年，上訴臺灣高
    等法院後撤回上訴確定；又於93年間，因犯傷害案件，經臺
    灣基隆地方法院以93年度基簡字第60號判決判處有期徒刑4
    月確定，上揭3 案所處徒刑，嗣經臺灣基隆地方法院以93年
    度聲字第546 號裁定其應執行有期徒刑1 年2 月確定，於94
    年1 月25日因徒刑執行完畢出監；復於94年間，因連續施用
    第一、二級毒品案件，經臺灣基隆地方法院以94年度訴字第
    428 號判決分別判處有期徒刑10月、6 月，應執行有期徒刑
    1 年2 月確定，於96年7 月9 日徒刑執行完畢出監（據此，
    本件構成累犯）；詎仍未知所戒慎，於97年6 月26日18時30
    分許，在臺北縣板橋市○○路177 巷1 弄2 號前，因涉嫌施
    用毒品案件為警查獲時（所涉施用毒品犯行部分，經檢察官
    另行提起公訴），為圖隱匿身份，竟基於行使偽造私文書之
    犯意，冒用其弟「余秉樺」之名義應訊，於如附表編號1 、
    3 至8 、10至14所示之時、地，接續在如附表編號1 、3 至
    8 、10至14所示之文件上，偽造「余秉樺」之簽名及指印（
    各該文件上所偽造之簽名及指印詳如附表編號1 、3 至8 、
    10至14所示），及於如附表編號2 、9 、15所示之時、地，
    在如附表編號2 、9 、15所示之自願受搜索同意書、夜間訊
    問同意書及限制住居具結書上，偽造「余秉樺」之簽名及指
    印（該等文件上所偽造之簽名及指印，詳如附表編號2 、9
    、15所示），藉以偽造表示係「余秉樺」本人所立具並表示
    同意受搜索身體物件、同意在夜間接受詢問及用以表示「余
    秉樺」願意遵照檢察官之諭令限制住居，並且隨傳隨到意旨
    之私文書，進而分別持交承辦警員及臺灣板橋地方法院檢察
    署檢察官行使之，均足生損害於余秉樺及偵查犯罪機關對於
    文書製作與犯罪追訴之正確性；嗣經余秉樺本人於97年9 月
    11日，經臺灣板橋地方法院檢察署檢察官通知到庭訊問時指
    稱遭人冒名應訊等節，而經臺灣板橋地方法院檢察署檢察官
    將如附表編號2 至5 所示文件上之指紋送請內政部警政署刑
    事警察局鑑驗後，經該局鑑驗結果發現上開文件上所捺指印
    皆係同一手指指紋，且與該局檔存之甲○○指紋卡上之左拇
    指指紋相符，因悉上情。
二、案經臺灣板橋地方法院檢察署檢察官自動檢舉暨臺北縣政府
    警察局海山分局報告後偵查起訴。
    理    由
一、認定犯罪事實所憑之證據及理由：
    上揭事實業據被告甲○○於本院審理時坦承不諱，並經證人
    即被害人余秉樺於偵查中證述綦詳；而臺灣板橋地方法院檢
    察署檢察官將如附表編號2 至5 所示文件上之指紋送請內政
    部警政署刑事警察局鑑驗後，經該局鑑驗結果，該等文件中
    所捺指印皆係同一手指指紋，且與該局檔存之甲○○指紋卡
    上之左拇指指紋相符各情，亦有內政部警政署刑事警察局97
    年9 月19日刑紋字第0970139322號鑑驗書1 份在卷可憑；此
    外，並有如附表所示文件、被告甲○○於警詢時之照片與被
    害人余秉樺本人之照片等在卷可參，足認被告自白應與事實
    相符，可以採信，本件事證明確，被告犯行堪以認定。
二、應適用之法律、科刑審酌事由：
(一)、按刑法第217 條第1 項之偽造印章、印文、署押罪，係指無
    製造權而不法摹造而言，若該偽造之印文、署押，本身亦足
    以表示某種特定用意或證明，乃刑法第210 條偽造私文書罪
    ，其偽造印文、署押之行為，則屬偽造私文書行為之一部，
    不另論罪（參照最高法院93年度臺上字第1454號判決意旨）
    ；又按司法警察或司法警察官於詢問犯罪嫌疑人時所製作之
    詢問筆錄，係記載對於犯罪嫌疑人之詢問及其陳述，其內容
    當然含有受詢問人之意思表示，因該筆錄為公務員職務上所
    製作之文書，故為公文書之一種，受詢問人雖亦在筆錄之末
    簽名、蓋章或按指印，以擔保該筆錄之憑信性，但不能因此
    即認為該筆錄係受詢問人所製作，而變更其公文書之性質，
    惟權利「通知」記載之方式，與同一時間製作之「偵訊筆錄
    」相同，僅重複踐行告知之程序而已；且受詢問人祇在該「
    被調查詢問人」欄下偽簽姓名，並未表示另外製作何種文書
    （與在交通違規通知單上收受通知聯者簽章欄內偽簽姓名，
    具有收據之性質，迥然不同），故該「通知」實質上與詢問
    筆錄無異，仍屬公務員職務上所製作之公文書，非受詢問人
    所製作之私文書（參照最高法院91年度臺非字第294 號判決
    意旨）；茲被告於如附表編號2 、9 、15所示之自願受搜索
    同意書、夜間訊問同意書及限制住居具結書上簽蓋署押，由
    形式上觀察，已各足表示係「余秉樺」本人所立具而同意受
    搜索身體物件、同意在夜間接受詢問暨表示「余秉樺」願意
    遵照檢察官之諭令限制住居，並且隨傳隨到意旨之意，當均
    屬刑法第210 條所指之私文書甚明；而如附表編號1 、3 至
    8 、10至14所示之文件，均係司法人員依法製作，並命受訊
    問人或受執行人簽名確認，被告於上開文件上分別偽造「余
    秉樺」簽名及指印之行為，均僅單純之偽造簽名、畫押，並
    無製作何種文書或為何種意思表示之意，而僅屬偽造署押；
    是核被告如事實欄所為，係犯刑法第216 條、第210 條之行
    使偽造私文書罪；而被告偽造署押之行為係偽造私文書之階
    段行為，其偽造私文書後復持以行使，其偽造私文書之低度
    行為則為其後行使之高度行為所吸收，均不另論罪；又被告
    於如附表所示各文件上偽造署押之行為，係基於同一隱匿身
    分目的，本於一個行為決意所為，其侵害之法益同一，各次
    行為之獨立性極為薄弱，依一般社會健全觀念，在時間差距
    上，難以強行分開，應視為數個舉動之接續施行，合為包括
    之一行為予以評價即可；至公訴人於起訴書中雖未敘及被告
    於如附表編號15所示時地之冒用余秉樺名義而於限制住居具
    結書上簽名捺印之行為，然此部份與經起訴之被告在如附表
    編號2 、9 所示時地之冒用余秉樺名義而於自願受搜索同意
    書、夜間訊問同意書上簽名捺印之偽造私文書行為，具有實
    質上一罪之關係，本院自應併予審究，附此敘明；又被告有
    如事實欄所述前科及刑之執行情形，有臺灣高等法院被告前
    案紀錄表附卷可憑，是其於有期徒刑執行完畢後，5 年以內
    ，故意再犯本件有期徒刑以上之罪，為累犯，就其前開所犯
    之罪，應依刑法第47條第1 項規定，加重其刑。
(二)、爰審酌被告為求掩飾身份、規避查緝，竟偽造他人簽名、指
    印應訊，所為足生損害於余秉樺及偵查犯罪機關對於文書製
    作與犯罪追訴之正確性，甚屬不該，然兼衡其犯後坦認犯行
    甚有悔意等一切情狀，就其本件犯行，量處如主文所示之刑
    ，並諭知如易科罰金之折算標準，以示懲儆。
三、如附表所示偽造「余秉樺」署押共計114 枚，不問是否屬犯
    人所有，均應依刑法第219 條規定併予宣告沒收。
據上論斷，應依刑事訴訟法第273 條之1 第1 項、第299 條第1
項前段，刑法第216 條、第210 條、第41條第1 項前段、第47條
第1 項、第219 條，判決如主文。
本案經檢察官郭季青到庭執行職務。
中    華    民    國    97    年    12    月    31    日
                刑事第十七庭法  官  陳明偉
附表：
┌──┬─────────┬─────────┬───────┬──────┬────────┐
│編號│時  間            │地    點          │ 文件名稱     │欄    位    │偽造之署押      │
├──┼─────────┼─────────┼───────┼──────┼────────┤
│ 1  │97年6月26日19時50 │臺北縣政府警察局海│第1次調查筆錄 │受詢問人處  │簽名6枚、指印6枚│
│    │分起至97年6月26日 │山分局江翠派出所  │              ├──────┼────────┤
│    │20時05分止        │                  │              │騎縫處      │指印12枚        │
├──┼─────────┼─────────┼───────┼──────┼────────┤
│ 2  │97年6月26日       │臺北縣板橋市○○路│自願受搜索同意│本人處、受搜│簽名3枚、指印3枚│
│    │                  │177巷1弄2號前     │書            │索人處      │                │
├──┼─────────┼─────────┼───────┼──────┼────────┤
│ 3  │97年6月26日18時30 │同上              │搜索、扣押筆錄│受搜索人及受│簽名5枚、指印15 │
│    │分起至97年6月26日 │                  │              │執行人簽名處│枚              │
│    │18時45分許止      │                  │              │            │                │
├──┼─────────┼─────────┼───────┼──────┼────────┤
│ 4  │同上              │同上              │臺北縣政府警察│所有人/持有 │簽名1枚、指印4枚│
│    │                  │                  │局海山分局扣押│人/ 保管人處│                │
│    │                  │                  │物品目錄表    │            │                │
├──┼─────────┼─────────┼───────┼──────┼────────┤
│ 5  │同上              │同上              │臺北縣政府警察│受執行人處、│簽名1枚、指印5枚│
│    │                  │                  │局海山分局扣押│簽收人處    │                │
│    │                  │                  │物品收據      │            │                │
├──┼─────────┼─────────┼───────┼──────┼────────┤
│ 6  │97年6月26日18時30 │同上              │臺北縣政府警察│被告知人處  │簽名1枚、指印1枚│
│    │分許              │                  │局海山分局偵辦│            │                │
│    │                  │                  │刑案權利告知書│            │                │
├──┼─────────┼─────────┼───────┼──────┼────────┤
│ 7  │同上              │同上              │逮捕通知書通知│被通知人簽名│簽名1枚、指印1枚│
│    │                  │                  │本人聯        │捺印處      │                │
├──┼─────────┼─────────┼───────┼──────┼────────┤
│ 8  │同上              │同上              │逮捕通知書通知│被通知人姓名│簽名1枚、指印1枚│
│    │                  │                  │親友聯        │處          │                │
├──┼─────────┼─────────┼───────┼──────┼────────┤
│ 9  │97年6月26日19時50 │臺北縣政府警察局海│夜間偵訊同意書│受偵訊人處  │簽名1枚、指印2枚│
│    │分許              │山分局江翠派出所  │              │            │                │
├──┼─────────┼─────────┼───────┼──────┼────────┤
│ 10 │97年6月26日19時許 │同上              │臺北縣政府警察│受採驗人處  │簽名1枚、指印1枚│
│    │                  │                  │局海山分局偵辦│            │                │
│    │                  │                  │刑案採驗尿液委│            │                │
│    │                  │                  │驗單          │            │                │
├──┼─────────┼─────────┼───────┼──────┼────────┤
│ 11 │同上              │同上              │毒品案件尿液檢│對照表內    │簽名1枚、指印1枚│
│    │                  │                  │體編號及姓名對│            │                │
│    │                  │                  │照表          │            │                │
├──┼─────────┼─────────┼───────┼──────┼────────┤
│ 12 │97年6月26日       │同上              │指紋卡片      │捺印指紋處  │指印32枚        │
├──┼─────────┼─────────┼───────┼──────┼────────┤
│ 13 │同上              │同上              │口卡片        │口卡片旁    │簽名2枚、指印2枚│
├──┼─────────┼─────────┼───────┼──────┼────────┤
│ 14 │97年6月27日9時55分│臺灣板橋地方法院  │偵查訊問筆錄  │受訊問人處  │簽名1枚         │
│    │許                │檢察署            │              │            │                │
├──┼─────────┼─────────┼───────┼──────┼────────┤
│ 15 │同上              │同上              │限制住居具結書│具結人處    │簽名2枚、指印1枚│
├──┴─────────┴─────────┴───────┴──────┴────────┤
│偽造之署押合計：簽名27枚、指印87枚，共計114枚                                               │
└──────────────────────────────────────────────┘
上列正本證明與原本無異。
如不服本判決，應於判決送達後10日內向本院提出上訴狀（應附
繕本），上訴於臺灣高等法院。
                            書記官  強梅芳
中    華    民    國    97    年    12    月    31    日


司法院資訊處製作；財團法人民間司法改革基金會備份。
